【裁判字號】    98,訴,702
【裁判日期】    981130
【裁判案由】    違反毒品危害防制條例
【裁判全文】
臺灣嘉義地方法院刑事判決               98年度訴字第702號
公  訴  人  臺灣嘉義地方法院檢察署檢察官
被      告  甲○○
上列被告因違反毒品危害防制條例案件，經檢察官提起公訴（98
年度毒偵字第727、806號），被告於準備程序中就被訴事實為有
罪之陳述，本院合議庭裁定由受命法官改依簡式審判程序審理，
判決如下：
    主  文
甲○○施用第一級毒品，累犯，處有期徒刑捌月，扣案海洛因伍
包（驗餘合計淨重零點伍公克），除外包裝袋外，沒收銷燬之
，外包裝袋伍個、甲基安非他命吸食器組、電子磅秤壹個、填
充器肆支、玻璃球管壹支、香菸貳支、小密封袋壹袋，均沒收；
又施用第一級毒品，累犯，處有期徒刑捌月，扣案海洛因貳包（
驗餘合計淨重貳點捌壹公克）除外包裝袋外，沒收銷燬之，外包
裝袋貳個沒收。應執行有期徒刑壹年貳月，扣案海洛因伍包（驗
餘合計淨重零點伍公克）、貳包（驗餘合計淨重貳點捌壹公克
），除外包裝袋外，沒收銷燬之，外包裝袋柒個、甲基安非他命
吸食器組、電子磅秤壹個、填充器肆支、玻璃球管壹支、香菸
貳支、小密封袋壹袋，均沒收。
    犯 罪 事 實
一、甲○○前因施用毒品案件，經臺灣雲林地方法院裁定令入戒
    治處所施以強制戒治，後停止戒治出所，付保護管束，再撤
    銷停止戒治，執行所餘戒治期間，於民國91年12月19日執行
    完畢釋放，另因施用毒品案件，經本院於95年9月8日，以95
    年度訴字第297號判決判處有期徒刑7月確定，再因相同案件
    ，經本院於95年12月4日，以95年度訴字第635號判決各判處
    有期徒刑8月、5月，定應執行有期徒刑1年確定，前揭各罪
    經裁定減刑及定應執行有期徒刑9月，後又因施用毒品案件
    ，經臺灣高等法院臺中分院於96年12月3日，以96年度上訴
    字第2615號判決各判處有期徒刑7月、3月，應執行有期徒刑
    8月確定，前揭各罪接續執行，於97年8月5日縮刑期滿執行
    完畢。詎仍不知悔改，復基於同時施用第1級毒品海洛因及
    第2級毒品甲基安非他命之各別犯意，分別為以下犯行：
(一)於98年5月3日晚上11時許，在嘉義市○○街219之3號5樓1之
    租屋處內，先將海洛因摻入香菸，點燃吸食煙霧方式，施用
    海洛因1次，接續再將海洛因併同甲基安非他命放置於玻璃
    球內，點燃燒烤，吸食煙霧之方式，同時施用海洛因及甲基
    安非他命1次，嗣警於98年5月5日上午11時許，持搜索票在
    其上開租屋處執行搜索，扣得其所有海洛因5包（送驗4包，
    惟其中1包內含2小包，驗餘合計淨重0.35公克，空包裝總重
    2.05公克）、甲基安非他命吸食器3組、電子磅秤1個、填充
    器4支、玻璃球管1支、無毒品殘渣之香菸2支、小密封袋1袋
    等物，另經其同意，採集尿液送驗，結果呈嗎啡（海洛因代
    謝物）及甲基安非他命陽性反應。
(二)甲○○復另行起意，於98年5月19日上午9時許，在嘉義市○
    ○路313號長春藤汽車旅館102室內，以前揭相同之方式，同
    時施用海洛因、甲基安非他命1次，嗣於98年5月19日中午12
    時3分許，經警在上揭汽車旅館房間內查獲，扣得海洛因2包
    （驗餘合計淨重2.81公克，空包裝總重0.52公克），另經其
    同意，採集尿液送驗，結果呈嗎啡（海洛因代謝物）及甲基
    安非他命陽性反應，而悉上情。
二、案經嘉義縣警察局竹崎分局、嘉義市政府警察局第二分局分
    別報告臺灣嘉義地方法院檢察署檢察官偵查起訴。
    理  由
壹、程序事項
    本案於準備程序進行中，被告甲○○就被訴事實為有罪之陳
    述，且所犯係死刑、無期徒刑、最輕本刑為3年以上有期徒
    刑以外之罪，經本院告知簡式審判程序之旨，並聽取檢察官
    及被告之意見後，依刑事訴訟法第273條之1第1項之規定，
    裁定進行簡式審判程序，復依刑事訴訟法第273條之2規定，
    不適用證據提示、交互詰問及傳聞法則有關證據能力限制等
    規定，是本件卷附之各證據，均得作為認定犯罪之證據，先
    予敘明。
貳、實體事項
一、認定犯罪所憑證據及理由
(一)前揭犯罪事實，業據被告於警詢、偵查中、本院行準備程序
    及審理時坦承不諱（見嘉義縣警察局竹崎分局嘉竹警偵字第
    0980081453號卷，下稱警(一)卷，第2至3頁；嘉義市警察局第
    二分局嘉市警二偵字第0980002407號卷，下稱警(二)卷，第3
    至4頁；臺灣嘉義地方法院檢察署98年度毒偵字第727號卷，
    下稱偵查(一)卷，第7至8頁；同署98年度毒偵字第806號卷，
    下稱偵查(二)卷，第21、22頁；本院卷第72、79頁），又其於
    98年5月5日中午12時40分許及同年5月19日下午2時許，分別
    經警查獲後，得其同意採集尿液送驗，由檢驗單位以酵素免
    疫分析法為初步檢驗，再以氣相層析質譜儀法為確認檢驗，
    結果皆呈嗎啡（海洛因代謝物）、甲基安非他命陽性反應乙
    情，此有臺灣檢驗科技股份有限公司濫用藥物尿液檢驗報告
    2份、代號與真實姓名對照表（代號：竹A41）、違反毒品危
    害防制條例案件嫌疑人代號與真實姓名對照表（代號：2A98
    0502號）、採尿體檢委外送驗表各1份在卷可佐（見警(一)卷
    第12頁；偵查(一)卷第17頁；警(二)卷第12、13頁；偵查(二)卷第
    27頁），而以氣相層析質譜儀法作為毒品藥物及其代謝產物
    之定性及定量分析，可排除偽陽性之可能，另前揭2次搜索
    而查獲之白色粉末5包、2包（5包驗餘合計淨重0.35公克，
    空包裝總重2.05公克；2包驗餘合計淨重2.81公克，空包裝
    總重0.52公克），經送法務部調查局鑑驗，確含海洛因成分
    ，此亦有該局濫用藥物實驗室98年5月25日調科壹字第09823
    015790號及98年6月17日調科壹字第09823017120號鑑定書各
    1份附卷足憑（見偵查(一)卷第12頁；偵查(二)卷第25頁），此
    外，復有搜索票、同意書各1份、搜索扣押筆錄、扣押物品
    目錄表、扣押物品收據各2份、毒品照片3張附卷可參（見警
    (一)卷第6至11頁；警(二)卷第8至11、14頁），亦有被告所有，
    供本件犯行所用或預備供犯罪所用之甲基安非他命吸食器3
    組、電子磅秤1個、填充器4支、玻璃球管1支、香菸2支、小
    密封袋1袋等物扣案為佐，均堪為補強證據，足以擔保被告
    任意性自白與事實相符。
(二)又按毒品危害防制條例於92年7月9日修正公布，自93年1月9
    日施行，其中第20條、第23條將施用毒品之刑事處遇程序，
    區分為「初犯」及「5年內再犯」、「5年後再犯」，從其立
    法意旨及經觀察、勒戒或強制戒治是否已足以遮斷其施用毒
    品之毒癮以觀，倘被告於5年內已再犯，經依法追訴處罰，
    縱其第3次（或第3次以上）再度施用毒品之時間，在初犯經
    觀察、勒戒或強制戒治執行完畢釋放5年以後，已不合於「5
    年後再犯」之規定，且因已於「5年內再犯」，顯見其再犯
    率甚高，原實施觀察、勒戒或強制戒治，已無法收其實效，
    即應依該條例第10條處罰（最高法院95年度臺非字第59號、
    第65號判決及同院97年度第5次刑事庭會議決議意旨可資參
    照）。查被告前因施用毒品案件，經臺灣雲林地方法院裁定
    令入戒治處所施以強制戒治，後停止戒治出所，付保護管束
    ，再撤銷停止戒治，執行所餘戒治期間，於91年12月19日執
    行完畢釋放，然於前揭強制戒治執行完畢釋放後5年內，再
    因施用毒品案件，經本院於95年9月8日，以95年度訴字第29
    7號判決判處有期徒刑7月確定，再因相同案件，經本院於95
    年12月4日，以95年度訴字第635號判決各判處有期徒刑8月
    、5月，定應執行有期徒刑1年確定，前揭各罪經裁定減刑及
    定應執行有期徒刑9月，後又因施用毒品案件，經臺灣高等
    法院臺中分院於96年12月7日，以96年度上訴字第2615號判
    決各判處有期徒刑7月、3月，應執行有期徒刑8月確定，前
    揭各罪接續執行，於97年8月5日縮刑期滿執行完畢，此有臺
    灣高等法院被告前案紀錄表、刑案資料查註紀錄表、全國施
    用毒品案件紀錄表、受觀察勒戒人毒品及前科紀錄簡列表各
    1份附卷足稽，其於強制戒治執行完畢釋放後5年內，已因再
    犯施用毒品案件，為法院追訴處罰，雖本次係於其受強制戒
    治執行完畢釋放5年後再犯，揆諸首揭實務見解意旨，仍應
    依法予以追訴處罰。綜上所述，本件事證明確，被告犯行洵
    堪認定，應依法論科。
二、論罪科刑
(一)按海洛因、甲基安非他命分別為毒品危害防制條例第2條第
    2項第1款、第2款所定之第1級毒品、第2級毒品，核被告所
    為，係犯毒品危害防制條例第10條第1項之施用第1級毒品罪
    及同條第2項之施用第2級毒品罪，其持有海洛因、甲基安非
    他命之低度行為，各應為施用之高度行為所吸收，不另論罪
    ，又其於犯罪事實一(一)、(二)所示，各先施用海洛因，再接續
    將海洛因及甲基安非他命，同時置於玻璃球，點火燒烤，吸
    食煙霧方式施用1次，其前後施用海洛因，在相同地點，時
    間密接，各行為之獨立性極為薄弱，依一般社會評價，應視
    為數個舉動之接續施行，合為包括之1行為予以評價，為接
    續犯，又以1行為同時施用海洛因及甲基安非他命，觸犯2構
    成要件不同之2罪，為想像競合犯，應依刑法第55條之規定
    ，從一重之施用第1級毒品罪處斷。至於犯罪事實一(一)、(二)
    所示犯行，時間明顯可分，顯屬各別犯意，行為互異，應分
    論併罰。另被告前因施用毒品等案件，經法院判處罪刑確定
    ，於97年8月5日縮刑期滿執行完畢，詳如犯罪事實欄所述，
    亦有上開前案紀錄表乙份存卷為按，其於受徒刑之執行完畢
    ，5年以內故意再犯本件有期徒刑以上之2罪，均為累犯，各
    應依刑法第47條第1項規定，加重其刑。
(二)爰審酌被告國中畢業之智識程度，前因施用毒品案件，經觀
    察、勒戒、強制戒治執行完畢，有多次施用毒品案件紀錄，
    亦有上開前案紀錄表在卷可參，顯見尚無戒除之決心，施用
    毒品除戕害自身健康外，對社會秩序亦有潛在危害，惟念其
    犯後坦認犯行之態度，本次犯罪並未造成他人實害暨其自承
    與父、母親、兄、弟同住、目前待業中之家庭、經濟狀況等
    一切情狀，分別量處如主文所示之刑，並定應執行有期徒刑
    1年2月，以示懲儆。
三、至於扣案之海洛因5包（送驗4包，惟其中1包內含2小包，驗
    餘合計淨重0.35公克，空包裝總重2.05公克）、2包（驗餘
    合計淨重2.81公克，空包裝總重0.52公克），除包裝袋外，
    均應依毒品危害防制條例第18條第1項前段之規定，沒收銷
    燬之，而海洛因包裝袋7個，係防止毒品裸露、逸出及潮濕
    之功用，並便於攜帶，亦屬被告所有，為供施用海洛因所用
    之物，另扣獲之香菸2支，經送法務部調查局鑑定，並未發
    現有法定毒品成分殘留，此有該局98年9月10日調科壹字第0
    9800477100號鑑定書1份在卷為憑（見本院卷第28頁），與
    甲基安非他命吸食器3組、電子磅秤1個、填充器4支、玻璃
    球管1支、小密封袋1袋等物，係供本件犯罪所用或預備供犯
    罪所用之物，皆為被告所有，據其陳明在卷（見本院卷第72
    、80頁），分別於各該次犯行，依刑法第38條第1項第2款之
    規定，宣告沒收。
據上論斷，應依刑事訴訟法第273條之1第1項、第299條第1項前
段，毒品危害防制條例第10條第1項、第2項，第18條第1項前段
、刑法第11條、第55條、第47條第1項、第38條第1項第2款、第
51條第5款，判決如主文。
本案經檢察官侯德人到庭執行職務。
中    華    民    國    98    年    11    月    30    日
                  刑事第二庭  法  官  林青怡
以上正本證明與原本無異。
如不服本判決應於收受判決後10日內向本院提出上訴書狀，並應
敘述具體理由；其未敘述上訴理由者，應於上訴期間屆滿後20日
內向本院補提理由書（均須按他造當事人之人數附繕本）「切勿
逕送上級法院」。
中    華    民    國    98    年    11    月    30    日
                              書記官  李佳惠
附錄論罪科刑法條
毒品危害防制條例第10條
施用第一級毒品者，處6月以上5年以下有期徒刑。
施用第二級毒品者，處3年以下有期徒刑。


司法院資訊處製作；財團法人民間司法改革基金會備份。
